【裁判字號】    88,簡上,48
【裁判日期】    890110
【裁判案由】    違反就業服務法
【裁判全文】
台灣新竹地方法院刑事判決                  八十八年度簡上字第四八號
    上  訴  人  甲○○
    即  被  告
右列上訴人因違反就業服務法案件，不服本院新竹簡易庭八十七年度竹簡字第四七三
號中華民國八十八年三月二十二日第一審判決（聲請案號：台灣新竹地方法院檢察署
八十七年度偵字第六六四五號）提起上訴，本院管轄第二審之合議庭自為第一審判決
，判決如左：
    主    文
原判決撤銷。
甲○○無罪。
    理    由
一、公訴意旨略以：被告甲○○明知雇主不得未經許可聘僱或留用他人所申請聘僱之
    外國人，竟於民國八十七年五月間起，留用他人合法申請來台而逃逸之泰國籍男
    子ＬＡＣＨＩＡＮＧＫＨＯＮＧＪＡＫＰＨＡＮ（原審改認定為聘僱），在其所
    開設位於新竹市○○○路五二號一樓泰國餐廳內，擔任ＤＪ等工作，為警於同年
    九月十三日在上開處所查獲，因認被告涉有違反就業服務法第五十三條第三款罪
    嫌等語。
二、按犯罪事實應依證據認定之，無證據不得推定其犯罪事實；又不能證明被告犯罪
    者，應諭知被告無罪之判決，刑事訴訟法第一百五十四條、第三百零一條第一項
    前段分別定有明文。
三、訊據上訴人即被告甲○○堅詞否認其有未聲請即聘僱或留用外國人之犯行，辯稱
    ，其未聘僱或留用ＬＡＣＨＩＡＮＧＫＨＯＮＧＪＡＫＰＨＡＮ，係該名泰籍男
    子經常來消費，漸漸熟識成為朋友，其來消費時會自行進入吧台內換播音樂，有
    時會請其吃東西表示友好等語。經查，泰籍勞工ＬＡＣＨＩＡＮＧＫＨＯＮＧＪ
    ＡＫＰＨＡＮ於警訊中供稱，其逃逸期間並無工作，且逃逸期間金錢均係向朋友
    借款，借住朋友家中等語，有該警訊筆錄附卷可參。是該名泰國男子於逃亡期間
    並無工作，失卻經濟來源，又只能借住朋友家中，如其在被告店內擔任播放音樂
    之工作，豈有不要求支薪之理？不可能純粹任被告留用而不支薪。然依該名泰國
    男子之陳述，被告顯然未支付該名泰國男子薪水，且證人即被告之合夥人周汝平
    亦於本院調查時證稱，該店共擺設九張餐桌，員工一共有五人，人手尚稱充足，
    而ＬＡＣＨＩＡＮＧＫＨＯＮＧＪＡＫＰＨＡＮ係熟客，會請他吃東西，而且音
    樂播放室是開放的，每人皆可進去等語。故被告辯稱並未聘僱該名泰國籍男子等
    語，應為真實，尚為可採。且逃亡在外之ＬＡＣＨＩＡＮＧＫＨＯＮＧＪＡＫＰ
    ＨＡＮ無支薪而任被告「留用」之可能性亦甚微，亦如前述，而ＬＡＣＨＩＡＮ
    ＧＫＨＯＮＧＪＡＫＰＨＡＮ雖供稱，在該餐廳播放音樂而老闆會請其吃飯等語
    ，然而該名泰國男子在餐廳內播放音樂及被告請該名泰國男子吃飯之頻率如何？
    為「留用」與一般因熟識情誼而偶而主動幫忙之區別，但均未見有其他證據可資
    證明，故亦難證明被告有「留用」該名泰國籍男子之犯行。
四、綜上，並無證據可資證明被告有聘僱或留用泰國籍男子ＬＡＣＨＩＡＮＧＫＨＯ
    ＮＧＪＡＫＰＨＡＮ，自難以就業服務法第五十八條第一項前段規定之罪相繩。
    此外，復查無其他積極證據足資證明被告有何違反就業服務法第五十八條第一項
    前段之犯行，應認為其犯罪尚屬不能證明，雖公訴人認定被告有「留用」外籍勞
    工不當，然原審亦失察，且未說明理由，遽將犯罪態樣由公訴人認定之「留用」
    更改「聘僱」，加以論罪科刑，尚有未當。上訴意旨據此指摘原判決不當，為有
    理由，應由本院予以撤銷改判，諭知被告無罪之判決。本案雖經本院以八十七年
    度竹簡字第四七三號，判處被告科罰金新台幣（下同）五萬元，如易服勞役，以
    銀元三佰元及新台幣九百元折算一日，惟經上訴人上訴後，本院管轄之合議庭認
    ，應諭知無罪之判決，依刑事訴訟法第四百五十二條、第四百五十一條第四項第
    三款，即應適用通常訴訟程序審判之，爰將本案改用通常訴訟程序審理，並準用
    刑事訴訟法第三百六十九條第二項自為第一審判決，附此敘明。
據上論斷，應依刑事訴訟法第四百五十五條之一第一項、第三項、第三百六十九條第
一項前段、第二項、第四百五十二條、第四百五十一條之一第四項第三款、第三百零
一條第一項，判決如主文。
本案經檢察官黃仁宏到庭執行職務。
中      華      民      國    八十九    年      一      月      十      日
                                臺灣新竹地方法院刑事第二庭
                                        審判長法  官 雷雯華
                                              法  官 黃美盈
                                              法  官 黃小珮
右正本證明與原本無異。
如不服本判決，應於判決送達後十日內向本院提出上訴狀( 應附繕本 )，上訴於
臺灣高等法院。
                                              書記官 江靜玲
中      華    民      國    八十九    年      一      月      十一    日


司法院資訊處製作；財團法人民間司法改革基金會備份。
